臺灣高等法院民事判決 
110年度重上更一字第66號
上  訴  人  臺北市政府

法定代理人  柯文哲  
訴訟代理人  李元德律師
            吳子毅律師
被  上訴人  蔡海龍  
訴訟代理人  林宜君律師
被  上訴人  甘黃牽治
            甘冠烈  
            甘幸仙  

兼  前三人
訴訟代理人  甘冠倫  
            甘冠凌  

被  上訴人  甘文德  
上  一  人
訴訟代理人  甘冠娟  
被  上訴人  甘冠智  
            甘王瑞菊
            高甘冠華

            甘冠平  
            甘冠秀  
兼  前五人
訴訟代理人  甘冠珠  
被  上訴人  甘振甫  
            甘振良  
            郭玉珠  
前  三  人
訴訟代理人  盧駿毅律師（法律扶助律師）
追  加被告  翁永沂  

上列當事人間請求塗銷所有權移轉登記等事件，上訴人對於中華
民國107年5月8日臺灣士林地方法院106年度訴字第472號第一審
判決提起上訴，並為訴之追加，本院於111年2月15日言詞辯論終
結，判決如下：
    主      文
上訴及追加之訴均駁回。
第二審（含追加之訴部分）及發回前第三審訴訟費用，由上訴人
負擔。
    事實及理由
一、程序方面：
  ㈠按「訴之變更或追加，非經他造同意，不得為之」、「不變
    更訴訟標的，而補充或更正事實上或法律上之陳述者，非為
    訴之變更或追加」，民事訴訟法第446條第1項前段、第256
    條定有明文。經查，上訴人於原審以附表1所示甘黃牽治等1
    5人（下合稱甘黃牽治等15人）及蔡海龍為被告，訴請如附
    表2第壹欄所示。嗣於民國107年9月12日具狀向本院前審追
    加翁永沂為被告，並對甘黃牽治等15人為追加聲明，均依民
    法第767條第1項前段及中段請求塗銷登記（詳如附表2第貳
    欄第二段第㈡小段），另更正對於蔡海龍、甘黃牽治、甘冠
    烈、甘冠凌、甘冠倫聲明之文字 （詳如附表2第貳欄第二段
    第㈠小段、第三段第㈢小段）。被上訴人與翁永沂於程序上不
    爭執此情（見本院卷㈠第334頁），依前開規定，應准許上訴
    人追加及更正，先予說明。
  ㈡翁永沂經合法通知但未於言詞辯論期日到場，核無民事訴訟
    法第386條各款所列情形，爰依上訴人之聲請，由其一造辯
    論而為判決。併此說明。
二、上訴人主張：伊於38年8月16日刊登徵收公告於報紙，徵收
    訴外人甘賴月英所有重測前臺北市○○區○○段○○段00000地號
    土地（重測後編定為同市○○區○○段○○段00地號
　　，下稱系爭土地）。伊通知甘賴月英領取補償費無著，先於
    38年12月12日公告通知其於同月底具領，然甘賴月英逾期未
    領，伊遂在39年7月20日提存補償費。前開徵收案業經臺灣
    省政府核准，且伊完成補償費發給手續，故伊徵收取得系爭
    土地所有權。嗣甘賴月英之繼承人、再轉繼承人即甘文雄（
　　101年12月29日歿）、甘文德、甘幸仙、甘冠智、甘王瑞菊
　　、高甘冠華、甘冠平、甘冠珠、甘冠秀、甘振甫、甘振良、
    郭玉珠（下合稱甘文雄等12人）於95年5月19日辦理系爭土
    地繼承登記為分別共有，隨即於同年6月6日以價金新臺幣（
　　下同）489萬6000元將該地移轉登記予翁永沂，翁永沂再於
    同年7月27日以買賣為原因移轉登記予蔡海龍，前述登記均
    屬無權處分，應予塗銷。再者，系爭土地為道路用地，屬土
    地法第14條第5款之不融通物，蔡海龍無從善意取得該地所
    有權。否則，甘文雄等12人係無權處分系爭土地，其受有前
    述價金利益並致伊喪失系爭土地所有權，甘黃牽治等15人（
　　甘文雄過世後，繼承人為甘黃牽治、甘冠烈、甘冠倫、甘冠
    凌4人）自應返還不當得利予伊。爰先位依民法第767條第1
    項前段與中段，備位依民法第179、181、182條規定，分別
    訴請如附表2第貳欄第二段第㈠小段、第三、四段所示，及
　　於本院前審為訴之追加，訴請如附表2第貳欄第二段第㈡小段
    所示等語。
三、被上訴人及追加被告則以：上訴人原本主張徵收公告日期為
    36年8月16日，於今無端改為38年8月16日，顯屬矛盾。其次
　　，系爭土地為延長保留徵收土地，於期滿後視為撤銷保留徵
    收，故系爭土地未經徵收。再者，上訴人於38年8月16日刊
    登公告時，臺灣省政府尚未核准徵收案，且上訴人並未合法
    通知甘賴月英徵收及具領補償費，縱有徵收，亦因前開瑕疵
    導致徵收失效，上訴人無從取得系爭土地所有權。再其次，
    系爭土地並非不融通物，且蔡海龍善意取得所有權，上訴人
    請求權已罹於15年消滅時效，致無從請求塗銷各項登記。又
    甘文雄等12人係以80萬元出售系爭土地，至多受有80萬元利
    益，且上訴人未即時辦理徵收登記等項，就損害之發生與有
    過失，應減免甘黃牽治等15人返還不當得利責任等語，資為
    抗辯（被上訴人於本院111年2月15日言詞辯論期日互相引用
    陳述，翁永沂於本院110年8月16日準備程序引用蔡海龍陳述
    ）。
四、原審就上訴人之請求，判決：上訴人之訴及假執行之聲請均
    駁回。上訴人提起上訴並為追加如附表2第貳欄所示。被上
    訴人甘黃牽治等15人答辯聲明：㈠上訴及追加之訴駁回；㈡如
    受不利判決，願供擔保請准宣告免為假執行。被上訴人蔡海
    龍答辯聲明：上訴駁回。追加被告翁永沂答辯聲明：追加之
    訴駁回。
五、兩造不爭執事項：(見本院卷㈠第342頁、卷㈡第553-554頁)
  ㈠系爭土地沿革：（見本院前審卷㈡第237-249頁土地謄本）
　　⑴日據時期標示：臺北市建成町一丁目211-1番地。
　　⑵35年6月18日編定為臺北市○○區○○段○○段00000地號，原地
      目「建」，於65年4月9日地目變更為「道」。
　　⑶65年5月28日地籍圖重測登記為臺北市○○區○○段○○段00地號
      。
　　⑷依臺北市政府107年11月1日北市都規字第1076050835號函
      記載，臺北市政府以45年5月4日北市工字第14417號公告
      實施臺北市都市計畫，劃定為「道路用地（公共設施用地
      ）」（見本院前審卷㈡第255-257頁公函）。
　㈡系爭土地於36年4月5日登記所有權人為甘賴月英。甘賴月英
    於57年11月16日死亡，其繼承人、再轉繼承人為附表1所示
    甘黃牽治等15人（見本院前審卷㈡第245頁土地謄本、原審卷
    ㈠第89-92、94-95頁繼承系統表與戶籍謄本、第131至135頁
    繼承系統表與戶籍謄本）。
　㈢甘賴月英死亡後，甘文雄等12人於95年5月19日辦理繼承登記
    ，以收件字號95年大同字第063550號登記所有權應有部分為
    ：甘文雄4分之1、甘文德4分之1、甘幸仙4分之1、甘冠智84
    0分之31、甘王瑞菊35分之1、甘冠平840分之31、高甘冠華8
    40分之31、甘冠秀840分之31、甘冠珠840分之31、甘振甫25
    20分之31、甘振良2520分之31、郭玉珠2520分之31（見本院
    前審卷㈠第471至476頁繼承登記申請書、原審卷㈠第16-20頁
    異動索引）。
　㈣甘文雄等12人於95年5月24日以總價80萬元出賣系爭土地予訴
    外人永億豐財稅顧問股份有限公司，並於95年6月6日以收件
    字號95年大同字第071410號移轉所有權登記至該公司法定代
    理人翁永沂名下。翁永沂嗣於95年7月18日出賣系爭土地予
    蔡海龍，並於95年7月27日以收件字號95年大同字第097050
    號移轉所有權登記至蔡海龍名下（見原審卷㈠第16-20頁異動
    索引、第37-40頁登記申請書、第112至116頁收據、本院前
    審卷㈡第237-249頁土地謄本）。
六、本件爭點為：㈠上訴人是否徵收取得系爭土地所有權？㈡蔡海
    龍是否善意取得系爭土地所有權？㈢甘黃牽治等15人是否構
    成不當得利？茲就兩造論點分述如下。
七、關於上訴人是否徵收取得系爭土地所有權方面：
　　上訴人主張其於38年8月16日將系爭土地徵收公告刊登於報
    紙，徵收案業經臺灣省政府核准，也依法發給地主補償費，
    其徵收程序完備，遂取得系爭土地所有權云云（見本院卷㈡
    第429-448、457-462頁）。為被上訴人與追加被告所否認。
    經查：
　㈠按「因左列各款之一，得為保留征收。一、開闢交通路線。
    二、興辦公用事業。三、新設都市地域。四、國防設備」、
    「前項保留征收，謂就舉辦事業將來所需用之土地，在未需
    用以前，預為呈請核定公布其征收之範圍，並禁止妨礙征收
    之使用」、「前條保留徵收之期間，不得超過三年，逾期不
    徵收，視為撤銷。但因舉辦前條第一款或第四款之事業，得
    呈請核定延長保留徵收期間，但延長期間至多五年」，35年
    修正施行土地法（下稱35年土地法）第213條第1、2項、第2
    14條定有明文（35年法規參見本院卷㈡第621-651頁），前開
    規定迄38年8月16日均未修正，是以公告保留徵收之土地
　　，保留徵收期間不得超過3年，至多得延長5年，逾期即視為
    撤銷保留徵收。
　㈡上訴人主張系爭土地經都市計畫編為道路使用，前經臺北市
    政府38年8月15日結未刪北市工字第14425號公告徵收，並於
    38年8月16日刊登公告於報紙，故系爭土地業經徵收云云，
    並舉38年8月16日新生報2份為證（見本院卷㈡第429-430頁
　　、本院前審卷㈡第151、443頁報紙）。惟查，上開報紙內容
    為：「一、查本市防空空地保留徵收道路，公園，綠地用地
    方案…」、「二、茲查該項保留征收期間三年瞬已屆滿，其
    保留征收道路部份，依土地法第二百十四條規定已呈請省府
    准予延長保留征收期間五年外，公園綠地部份之私有土地應
    即依法辦理征收，分別以書面通知所有權人外，分列應行公
    告事項如下：…」（見本院前審卷㈡第151、443頁報紙），依
    前開刊登內容可知，公告所編列公園綠地經臺北市政府辦理
    徵收，道路部分經延長保留徵收5年。系爭土地既做為道路
    使用，核屬保留徵收範圍。
　㈢再者，甘賴月英對保留徵收處分提起訴願，嗣內政部39年11
    月間訴願決定書認定：「…並在保留徵收期限屆滿前，復依
    照土地法第二百十四條之規定呈准延長保留徵收期間五年，
    …且徵收土地與保留徵收性質不同，該系爭地係屬保留徵收
    性質，在進入被徵收土地內實施工作前自無先行補償地價之
    必要…」（見本院卷㈡第273-279頁訴願決定書與打字版本）
    ；核與前開登報內容相符，益證系爭土地於38年間經延長保
    留徵收5年，屬保留徵收之土地。
　㈣上訴人固然稱臺灣省政府以38年10月12日叁捌酉寒府經公字
    第48430號代電核准徵收系爭土地（下稱臺灣省政府38年10
    月12日代電），核准徵收時間雖係38年10月12日，然依行政
    程序法第114條第1項第5款規定，前述38年8月16日所刊登徵
    收公告，業因臺灣省政府事後核准而補正徵收程序瑕疵。又
    系爭土地為道路用地，不因日新公園徵收案於41年2月6日廢
    止徵收而受影響云云（見本院卷㈡第429-431頁）。然而：
　　⑴臺灣省政府38年10月12日代電略稱：「㈡該市防空空地保留
      為公園綠地部分，既經前長官公署核准有案，現已期滿，
      應准依法征收之。…㈣保留道路部分用地，請准延長保留征
      收期限五年，應准予照…」（見本院前審卷㈡第441頁）。
      是臺灣省政府僅核准公園綠地徵收（日新公園徵收案嗣於
      41年2月6日廢止徵收，見本院前審卷㈡第447頁便條），至
      於包含系爭土地在內道路用地，則依該代電核准延長保留
      徵收5年，而非核准徵收；益證系爭土地迄38年10月12日
      仍未進行徵收程序。上訴人遽稱系爭土地業經核准徵收，
      顯與前揭臺灣省政府公文意旨不符。
　　⑵至於上訴人另稱依據當年臺北市都市計畫資料，系爭土地
      位於黃色徵收區域，並非位於紅色保留徵收區域。並舉臺
      北市都市計畫檔案光碟為證（見本院卷㈡第289頁筆錄、
　　　本院前審卷㈡第535頁光碟）。惟查，上開檔案僅為零星文
      件或圖說，並未收錄38年8月15日徵收公告，無從認定上
      開零星圖說確為徵收公告之附件（見本院卷㈡第591-619頁
      翻拍資料），自難作為系爭土地業已徵收之證明。況且，
      其中編號0000000檔案即為前揭臺灣省政府38年10月12日
      叁捌酉寒府經公字第48430號代電（見本院卷㈡第593頁）
      ，上開公函係核准道路用地（含系爭土地）延長保留徵收
      5年，既如前述；則上訴人空言道路用地一部位於紅色保
      留徵收區域，一部（含系爭土地）位於黃色徵收區域，顯
      與臺灣省政府38年10月12日代電意旨不符，殊無可採。
　　⑶至於最高法院109年度台上字第1458號判決、最高行政法院
      104年度判字第277號判決（見本院卷㈠第103-108頁、
　　　本院前審卷㈠545-551頁），核屬主管機關發放徵收補償費
      證據法則之相關論述，顯與保留徵收之系爭土地無關，無
      從據此為有利於上訴人之認定。又系爭土地既非徵收土地
      ，則臺灣省政府38年10月12日代電亦無從發生行政程序法
      第114條第1項第5款補正徵收程序瑕疵之效果，併此敘明
      。
　㈤綜上，系爭土地於38年8月16日經公告延長保留徵收5年，已
    如前述；上訴人迄未提出系爭土地經臺灣省政府核准徵收以
    及上訴人辦理徵收公告之資料，依前開規定，於延長保留徵
    收5年期間屆滿後，視為撤銷徵收，故系爭土地回復為未徵
    收狀態，上訴人並未徵收取得該地所有權（上訴人於起訴狀
    主張其於36年8月16日公告徵收系爭土地，嗣於本院確認公
    告徵收日期為38年8月16日，見本院卷㈡第159-160、427頁，
    併此說明）。
八、關於蔡海龍是否善意取得系爭土地所有權方面：
　㈠按「依本法所為之登記，有絕對效力」、「左列土地不得為
    私有：五、公共交通道路」、「前項土地已成為私有者，得
    依法徵收之」，土地法第43條、第14條第1項第5款、第2項
    定有明文。次按公用地役關係乃私有土地而具有公共用物性
    質之法律關係，與民法上地役權之概念有間，久為我國法制
    所承認。既成道路成立公用地役關係，首須為不特定之公眾
    通行所必要，而非僅為通行之便利或省時；其次，於公眾通
    行之初，土地所有權人並無阻止之情事；其三，須經歷之年
    代久遠而未曾中斷，…。私有土地因符合前開要件而存在公
    用地役關係時，有關機關自應依據法律辦理徵收，並斟酌國
    家財政狀況給予相當補償（司法院大法官會議釋字第400號
    解釋理由書參照）。解釋上，私有土地成為既成道路後，在
    政府徵收前，仍得移轉予其他私人。
　㈡再按「本許可條件在綜合考量健全臺北市（以下簡稱本市）
    都市發展、提升生活環境品質及都市防救災需求下，依容積
    移轉實施辦法，由臺北市政府（以下簡稱市政府）分階段選
    定優先可受理容積移轉之送出基地及接受基地」、「第2點
    所稱送出基地為下列各款土地：私有未徵收之公共設施保留
    地，包括：4.道路用地」、「前點第1項第2款所稱之私有未
    徵收之公共設施保留地，應符合下列條件：㈡道路用地，⒈符
    合下列任一規定者：⑵已開闢計畫道路寬度達15公尺以上，
    且持有年限達5年以上（因繼承或配偶、直系血親間之贈與
    而移轉者，其持有年限得予併計）者」，舊臺北市都市計畫
    容積移轉審查許可條件第2點、第3點第1項第2款第4目、第4
    點第2項第1款第2目定有明文（見本院卷㈡第653頁，該法規
    於103年7月2日廢止）。是以103年7月以前，位於臺北市之
    私有未徵收道路用地，其寬度達15公尺以上，所有權人持有
    逾5年者，得依前述單行法規移轉為私人所有。
　㈢經查，系爭土地做為道路使用，位於臺北市重慶北路與天水
    路交叉口，重慶北路寬度達30公尺，天水路寬度為16.36公
    尺，此為兩造所不爭（見本院卷㈡第150-151頁），並有都市
    計畫圖面可證（見本院前審卷㈡第473頁），是以103年7月以
    前，系爭土地得依上開規定移轉為私有。其次，系爭土地所
    有權人甘賴月英於57年11月16日死亡，甘文雄等12人於95年
    5月19日辦理繼承登記（見不爭執事項㈡㈢），嗣甘文雄等12
    人於95年6月6日將系爭土地所有權移轉登記至翁永沂名下，
    翁永沂再於95年7月27日移轉登記至蔡海龍名下（見不爭執
    事項㈣），依前開說明，上述繼承與所有權移轉登記均屬有
    效。
　㈣上訴人並未徵收取得系爭土地所有權，已如前述。則其空言
    業已取得該地所有權，遂依據民法第767條第1項前段與中段
    之規定，訴請被上訴人與追加被告塗銷前開繼承登記與所有
    權移轉登記云云（詳如附表2第貳欄第二段，見本院卷㈡449-
    454、468-470頁）；洵無可採。
九、關於甘黃牽治等15人是否構成不當得利方面：
　㈠按「市縣地政機關於接到行政院或省政府令知核准征收土地
    案時，應即公告，並通知土地所有權人及土地他項權利人」
　　、「前項公告之期間為三十日」、「征收土地應補償之地價
    及其他補償費，應於公告期滿後十五日內發給之。但因實施
    國家經濟政策，或舉辦第二百零八條第一款第二款或第四款
    事業征收土地，得呈准行政院以土地債券搭發補償之」，35
    年土地法第227條第1、2項、第233條定有明文。次按「無法
    律上之原因而受利益，致他人受損害者，應返還其利益。雖
    有法律上之原因，而其後已不存在者，亦同」、「不當得利
    之受領人，除返還其所受之利益外，如本於該利益更有所取
    得者，並應返還。但依其利益之性質或其他情形不能返還者
    ，應償還其價額」、「不當得利之受領人，不知無法律上之
    原因，而其所受之利益已不存在者，免負返還或償還價額之
    責任」、「受領人於受領時，知無法律上之原因或其後知之
    者，應將受領時所得之利益，或知無法律上之原因時所現存
    之利益，附加利息，一併償還；如有損害，並應賠償」，民
    法第179、181條、第182條第1、2項亦分別定有明文。
　㈡經查，上訴人並未徵收甘賴月英所有系爭土地，已如前述；
　　則甘賴月英繼承人與再轉繼承人即甘文雄等12人將系爭土地
    出售並移轉至翁永沂名下，非無法律上原因。是上訴人主張
    甘文雄等12人所受領價款為不當得利，應予返還云云，於法
    不符，本院無從採取。
　㈢其次，上訴人既未徵收系爭土地，自不發生依35年土地法第2
    27條第1、2項、第233條等規定通知甘賴月英領取補償費之
    效力，參以上訴人迄未提出甘賴月英領得補償費之單據（提
    存效果詳後述），則其空言賴月英受有補償費之利益，並致
    伊受有損害云云，即有未合。至上訴人另舉39年7月20日提
    存金額新台幣670元8角之臺灣臺北地方法院提存書為證（見
    本院前審卷㈠第467-469頁）；惟系爭土地未經徵收，可知上
    訴人本無給付甘賴月英補償費之義務，故前開提存不生清償
    提存之效果，參酌上訴人並未證明甘賴月英事後依提存書領
    取提存款，自難認甘賴月英自上訴人受有任何利益。（上訴
    人對甘賴月英並無發給補償費之義務，關於土地法施行法第
    56條第1款是否適用於領取補償費一事，並無再為論究之必
    要，附此敘明）
　㈣上訴人並未證明甘賴月英或其繼承人、再轉繼承人自其受有
    利益，並致其受損。則其備位請求甘黃牽治等15人應返還附
    表2第貳欄第三段所示不當得利；即無可取。
十、綜上所述，上訴人先位依民法第767條第1項前段及中段之規
     定，備位依民法第179、181條、第182條第1、2項之規定，
    訴請如附表2第貳欄第二段第㈠小段、第三段所示；為無理由
    ，應予駁回。其假執行聲請失所附麗，應併予駁回。是則原
    審依此駁回其訴及假執行之聲請，經核並無違誤，上訴意旨
    指摘原判決不當，求予廢棄改判，為無理由，應予駁回。
　　上訴人於本院為訴之追加（請求權為民法第767條第1項前段
    及中段，另追加翁永沂為被告），詳如附表2第貳欄第二段
    第㈡小段所示；亦屬無理由，應併予駁回。
十一、本件事證已臻明確，兩造其餘攻擊、防禦方法及證據，經
    斟酌後，認均不足以影響本判決結果，自無逐一詳予論述之
    必要，併予敘明。
十二、據上論結，本件上訴與追加之訴均為無理由，依民事訴訟
　　法第449條第1項、第78條、第463條、第385條第1項前段，
    判決如主文。
中　　華　　民　　國　　111 　年　　3 　　月　　15　　日
                  民事第十一庭  
                        審判長法  官  李慈惠
                              法  官  趙雪瑛
                              法  官  吳燁山
正本係照原本作成。
如不服本判決，應於收受送達後20日內向本院提出上訴書狀，其
未表明上訴理由者，應於提出上訴後20日內向本院補提理由書狀
（均須按他造當事人之人數附繕本）上訴時應提出委任律師或具
有律師資格之人之委任狀；委任有律師資格者，另應附具律師資
格證書及釋明委任人與受任人有民事訴訟法第466 條之1第1項但
書或第2項所定關係之釋明文書影本。
中　　華　　民　　國　　111 　年　　3 　　月　　15　　日
　　　　　　　　　　　　　    書記官  莊雅萍
附表1：甘賴月英繼承系統表（被上訴人甘黃牽治等15人）
      子女      孫子女    曾孫 甘賴月英 (57.11.16歿)  配偶： 甘耀南 (81.12.8歿) ㈠甘文蔚(長子)  （63.4.13歿）   配偶： 　甘王瑞菊 ⒈甘冠訊(長子)   （93.2.4歿）   配偶：郭玉珠 ⑴甘振甫(長子) ⑵甘振良(次子)   ⒉甘冠智（次子）    ⒊甘冠仁（三子）   （58.2.24歿， 　  無繼承權）    ⒋甘冠平（四子）    ⒌高甘冠華（長女）    ⒍甘冠秀（次女）    ⒎甘冠珠（三女）   ㈡甘文雄(次子)  (101.12.29歿)   配偶： 　甘黃牽治 ⒈甘冠烈（長子） ⒉甘冠倫（次子） ⒊甘冠凌（三子）   ㈢甘文德(三子)    ㈣甘幸仙(長女)   上述甘黃牽治、甘冠烈、甘幸仙、甘冠倫、甘冠凌、甘文德、甘冠智、甘王瑞菊、高甘冠華、甘冠平、甘冠秀、甘冠珠、甘振甫、甘振良、郭玉珠合稱：甘黃牽治等15人    

附表2：上訴人原審聲明、二審聲明：（見原審卷㈡第213-215頁
　　 　、本院前審卷㈠第479-480頁即本院卷㈡第423-425頁）
   壹、  原審聲明   一、先位聲明：     被上訴人蔡海龍應將臺北市○○區○○段○○段00地號土地(下稱系爭土地)所有權登記予以塗銷，並移轉登記予上訴人。 二、備位聲明：   ㈠被上訴人甘冠平、甘冠智、高甘冠華、甘冠珠、甘冠秀、甘王瑞菊各應給付上訴人新臺幣(下同)17萬4857元，及自民國95年5月24日起至清償日止，按年息百分之五計算之利息。 　㈡被上訴人郭玉珠、甘振甫、甘振良各應給付上訴人5萬8286元，及自95年5月24日起至清償日止，按年息百分之五計算之利息。 　㈢被上訴人甘黃牽治、甘冠烈、甘冠凌、甘冠倫應連帶給付上訴人122萬4000元，及自95年5月24日起至清償日止，按年息百分之五計算之利息。 　㈣被上訴人甘文德應給付上訴人122萬4000元，及自95年5月24日起至清償日止，按年息百分五計算之利息。 　㈤被上訴人甘幸仙應給付上訴人122萬4000元，及自95年5月24日起至清償日止，按年息百分之五計算之利息。 三、願供擔保請准宣告假執行。  請求權： 先位─民法第767條第1項前段及中段。  備位─民法第179條、第181條、第182條。　    貳、    二審聲明 一、原判決廢棄。 二、先位聲明：   ㈠被上訴人蔡海龍應將系爭土地所有權全部，於95年7月27日以買賣為原因，收件字號95年大同字第097050號之所有權移轉登記予以塗銷。   ㈡追加聲明：     ⒈追加被告翁永沂應將系爭土地，於95年6月6日以買賣為原因，收件字號95年大同字第071410號之所有權移轉登記予以塗銷。 　　⒉被上訴人甘文德、甘幸仙、甘冠智、甘王瑞菊、甘冠平、高甘冠華、甘冠秀、甘冠珠、甘振甫、甘振良、郭玉珠應將系爭土地應有部分依序為4分之1、4分之1、840分之31、35分之1、840分之31、840分之31、840分之31、840分之31、2520分之31、2520分之31、2520分之31，於95年5月19日以繼承為原因，收件字號95年大同字第063550號之所有權登記予以塗銷。 　　⒊被上訴人甘黃牽治、甘冠烈、甘冠凌、甘冠倫應將其等就被繼承人甘文雄所遺留系爭土地所有權應有部分4分之1，於95年5月19日以繼承為原因，收件字號95年大同字第063550號之所有權登記予以塗銷。 三、備位聲明：   ㈠被上訴人甘冠平、甘冠智、高甘冠華、甘冠珠、甘冠秀、甘王瑞菊各應給付上訴人17萬4857元，及自95年5月24日起至清償日止，按年息百分之五計算之利息。 　㈡被上訴人郭玉珠、甘振甫、甘振良各應給付上訴人5萬8286元，及自95年5月24日起至清償日止，按年息百分之五計算之利息。   ㈢被上訴人甘黃牽治、甘冠烈、甘冠凌、甘冠倫應於繼承甘文雄遺產範圍內，連帶給付上訴人122萬4000元，及自95年5月24日起至清償日止，按年息百分之五計算之利息。 　㈣被上訴人甘文德應給付上訴人122萬4000元，及自95年5月24日起至清償日止，按年息百分五計算之利息。   ㈤被上訴人甘幸仙應給付上訴人122萬4000元，及自95年5月24日起至清償日止，按年息百分之五計算之利息。 四、第三項聲明，願供擔保請准宣告假執行。  請求權： 先位（含追加部分）─民法第767條第1項前段及中段。  備位─民法第179條、第181條、第182條。